臺北高等行政法院判決
　　　　　　　　　　　　　　　　　　 96年度簡字第00411號
原　　　告　甲○○
被　　　告　臺北市政府衛生局
代　表　人　邱文祥（局長）住同上
上列當事人間因食品衛生管理法事件，原告不服臺北市政府中華
民國96年3 月29日府訴字第09670113800 號訴願決定，提起行政
訴訟，本院判決如下：
    主  文
原告之訴駁回。
訴訟費用由原告負擔。
    事  實
一、事實概要：
    緣原告於網路（網址http：//yilan-hualien-taitung.kiji
    ji.com.tw/c-Services-others-L-Argininie-WOQQAdIdZ000
    0000）刊登「左旋精胺酸L-Arginine」之產品廣告（下稱系
    爭廣告），其內容宣稱「... 本世紀最勁爆抗老化產品左旋
    精胺酸L-Arginine ...... 醫學研究者搜集了充足的臨床證
    據，使L-arginine在尖端的現代藥物中成為人類多種疾病被
    採用作治療之用。L-arginine的發現使心臟病、免疫功能、
    肥胖症、基因成長缺乏、高血壓、性能力減退及人類老化等
    症狀的治療方法有所改變。美國哥倫比亞大學指L-arginine
    是心臟血管系統的“神奇子彈“....美商理想家Pro-argi-9
    對人體的效益，有抗老化....減輕體重及健美身段....心臟
    健康（降低血壓、舒緩心絞、減低患上心臟病、降低膽固醇
    ）... 」，案經行政院衛生署於95年8 月30日查獲系爭廣告
    ，核認該產品屬性不明，且廣告內容宣稱誇大及療效，遂以
    95年9 月6 日衛署藥字第0950333389號函移請被告依法查處
    。嗣經被告於95年10月24日訪談原告，並當場製作調查紀錄
    表後，審認系爭廣告整體表現涉及誇張、易生誤解，違反食
    品衛生管理法第19條第1 項規定，乃依同法第32條第1 項規
    定，以95年11月8 日北市衛藥食字第09538182600 號行政處
    分書，處原告新臺幣（下同）3 萬元罰鍰，並命違規廣告應
    立即停止刊登。原告不服，提起訴願，經遭駁回，遂向本院
    提起行政訴訟。
二、兩造聲明（本案不經言詞辯論，聲明及陳述依兩造之書狀記
    載）：
  (一)原告聲明：
    1.訴願決定及原處分均撤銷。
    2.訴訟費用由被告負擔。
  (二)被告聲明：
    1.駁回原告之訴。
    2.訴訟費用由原告負擔。
三、兩造之爭點：原告於系爭廣告所刊載之內容是否有違食品衛
    生管理法第19條第1 項之規定，而應以同法第32條第1 項規
    定處以罰鍰？
　(一)原告主張之理由：
    1.原告在kijiji網站刊登廣告內容與被告依據罰款所列示的
      廣告用字及用辭內容有極大不同：
      原告內容為原產品公司網站內用語直接轉貼刊登，自己加
      入的則為應徵傳銷商廣告內容。被告所認定原告受處分網
      站之內容為：「醫學研究者蒐集了充足的臨床證據，使L-
      Arginine在尖端的現代藥物中成為人類多種疾病被採用作
      治療之用。L-Arginine的發現使心臟病、免疫功能、肥胖
      症、基因成長缺乏、高血壓、性功能減退及人類老化等症
      狀的治療方法有所改變。美國哥倫比亞大學L-Arginine是
      心臟血管疾病的『神奇子彈』... 」。而原告刊登的內容
      ：「救世濟人- 本世紀最勁爆抗老化產品左旋精胺酸L-Ar
      ginine。Dr.Allen的L- Arginine 被認為是本世紀產品大
      突破，其獨特成分及配方的專利權，現價值1 億美元。L-
      Arginine氨基酸被科學家譽為神奇分子，由於他的強力康
      復元素，是當今被發現最豐富的天然品。1998年諾貝爾醫
      藥獎認同了L-arginine的功效，因而引起藥劑界和天然品
      界的瘋狂興趣。..」。原告所經營的是美國一家35年歷史
      的保健食品公司，原告也有50歲了，並不會將被告所稱的
      文字放入廣告內做為應徵推廣辭。
    2.原告在第一次到案說明時看到被告所示之內容，由於原告
      當時並無存底來對照，只是同意該廣告與原告刊登廣告的
      動作符合，所以簽字劃押。原告回到家後，上網發現該廣
      告已經被kijiji網站刪除。經過四度向kijiji網站要求提
      供原來刊登內容，並且在當時以電話及寄出e-mail到臺北
      市政府訴願委員會卯股之鄭小姐，有E-mail原文寄件備份
      為證。之後被告在發文日期96年3 月21日來函表示更正被
      告95年11月8 日北市藥食字第09538182600 號行政處分書
      內容誤植之http：//yilan-hualien-taitung.kijiji.com
      .tw/c-Services-others-L-Arginini-WOQQADIDZ0000000
      更正為http：//yilan-hualien-taitung.kijiji.com.tw/
      c-Services-others-L-Argininie-WOQQAdIdZ0000000（原
      告誤載為WOQQAdIdZ0000000）。原告並且向kijiji網站要
      求提供http：//yilan-hualien-taitung.kijiji.com.tw/
      c -Services-others-L-Argininie-WOQQAdIdZ0000000 （
      原告誤載為WOQQAdIdZ0000000）相同內容。經過完全比對
      ，被告依據對原告罰款有爭議內容並不是原告所刊登內容
      ，就被告之處分及罰鍰，請予撤銷。
  (二)被告主張之理由：
    1.本件應依食品衛生管理法第9 條、第19條第2 項、第32條
      第1 項、食品廣告標示詞句涉及誇張易生誤解或醫療效能
      之認定表之規定及臺北市政府94年2 月24日府衛企字第09
      404404400 號公告之內容辦理。
    2.本件原告於網站上刊登如事實欄所述之產品廣告，經被告
      查認廣告整體表現涉及誇張易生誤解，此有系爭網路廣告
      及被告於95年10月24日訪談原告所作調查紀錄表等影本附
      卷可稽。依前揭食品廣告標示詞句涉及誇張易生誤解或醫
      療效能之認定表規定，系爭廣告其整體所傳達之訊息，涉
      及生理功能，易使消費者誤認為其產品具有上述功效；是
      被告依違反食品衛生管理法之規定處分，自屬有據。
    3.由被告95年10月24日訪談原告之調查紀錄表所載：「....
      問：案由內所述廣告是否為臺端刊登？答：是的。問：案
      由內產品屬性為何？答：一般食品。......答：本人是引
      述國外資料刊載，以為是合乎規定的，所以才會這樣刊出
      。......答：本人於接到貴局通知後，已徹底將相關資料
      刪除，並保證以後不再犯，希望貴局念在本人是無心之過
      ，予以從輕處分。......」且本件調查紀錄表既經原告於
      閱覽無誤後簽名，則其內容足堪認定為真實。況本件亦有
      行政院衛生署95年9 月6 日衛署藥字第0950333389號函附
      網路疑似違規廣告監測表及系爭廣告等影本在卷可查。是
      原告刊登上開廣告之事實洵堪認定。被告依上開認定表核
      認原告刊登之廣告有誇張或易生誤解之情事，而依首揭規
      定，處原告法定最低額3 萬元罰鍰，並命違規廣告應立即
      停止刊登，並無不合，原處分應予維持。
    理  由
一、按「對於食品、食品添加物或食品用洗潔劑所為之標示、宣
    傳或廣告，不得有不實、誇張或易生誤解之情形。」「違反
    第19條第1 項規定者，處新臺幣3 萬元以上15萬元以下罰鍰
    ；…。」分別為食品衛生管理法第19條第1 項及第32條第1
    項前段所明定。同法第9 條規定：「本法所稱主管機關︰在
    中央為行政院衛生署；在直轄巿為直轄巿政府；在縣（巿）
    為縣（巿）政府。」惟臺北市政府94年2 月24日府衛企字第
    09404404400 號公告：「主旨：公告修正本府90年8 月23日
    府秘二字第9010798100號公告有關本府主管衛生業務委任事
    項，自即日起生效。....公告事項：修正後本府90年8 月23
    日府秘二字第9010798100號公告函公告略以：『......六、
    本府將下列業務委任本府衛生局，以該局名義執行之：....
    (七)食品衛生管理法中有關本府權限事項。..... 』」。因此
    ，本件臺北市政府衛生局依法有處分之權限，應先敘明。
二、原告於網路（網址http：//yilan-hualien-taitung.kijiji
    .com.tw/c-Services-others-L-Argininie-WOQQAdIdZ00000
    00）刊登「左旋精胺酸L-Arginine」之產品廣告，其內容宣
    稱「... 本世紀最勁爆抗老化產品左旋精胺酸L-Arginine..
    ....醫學研究者搜集了充足的臨床證據，使L-arginine在尖
    端的現代藥物中成為人類多種疾病被採用作治療之用。L-ar
    ginine的發現使心臟病、免疫功能、肥胖症、基因成長缺乏
    、高血壓、性能力減退及人類老化等症狀的治療方法有所改
    變。美國哥倫比亞大學指L-arginine是心臟血管系統的“神
    奇子彈“....美商理想家Pro-argi-9對人體的效益，有抗老
    化....減輕體重及健美身段....心臟健康（降低血壓、舒緩
    心絞、減低患上心臟病、降低膽固醇）... 」之事實，有被
    告之調查紀錄表、行政院衛生署95年9 月6 日衛署藥字第09
    50333389號函附網路疑似違規廣告監測表及系爭廣告等影本
    在卷可憑。依該紀錄表上記載，原告對被告詢問人員就上述
    廣告刊登內容之答詢，亦坦承該廣告為其刊登。原告於本院
    再主張其在kijiji網站刊登廣告內容與被告依據罰款所列示
    的廣告用字及用辭內容有極大不同一節，自非可採。
三、經查，原告上開網路上刊登用語包括「... 本世紀最勁爆抗
    老化產品左旋精胺酸L-Arginine......醫學研究者搜集了充
    足的臨床證據，使L-arginine在尖端的現代藥物中成為人類
    多種疾病被採用作治療之用。L-arginine的發現使心臟病、
    免疫功能、肥胖症、基因成長缺乏、高血壓、性能力減退及
    人類老化等症狀的治療方法有所改變。美國哥倫比亞大學指
    L-arginine是心臟血管系統的“神奇子彈“....美商理想家
    Pro-argi-9對人體的效益，有抗老化....減輕體重及健美身
    段....心臟健康（降低血壓、舒緩心絞、減低患上心臟病、
    降低膽固醇）... 」等，易使消費者誤解食用該產品，即具
    有上述功效，且原告於上開網頁揭明該產品已經在台灣上市
    供應，並提供洽詢電話及網站，已有促銷其經營該產品之意
    思，自有違反前揭食品衛生管理法第19條第1 項之規定。原
    告既提供相關食物產品委由經營網站之公司加以廣告、宣傳
    ，即應主動瞭解相關法令規定，或向各級衛生機關查詢，上
    開廣告內容既為原告所刊登，就刊登廣告內容亦有檢視是否
    符合相關法規之注意義務，惟原告疏未注意相關法規而委由
    網路經營之公司刊載誇張或易生誤解之廣告，自難辭其過失
    之責，原告主張其無過失部分，亦非可採。從而被告據此而
    依食品衛生管理法第32條第1 項前段規定，處原告最低3 萬
    元罰鍰（原告於行政處分書主旨另通知違規廣告應立即停止
    刊登部分，如再經查獲，依法加重罰鍰處分，僅係告知如再
    經查獲，依法加重罰鍰處分之觀念通知，該部分尚非處罰之
    行政處分），於法並無不合，訴願決定予以維持，亦屬妥適
    。原告主張前詞，請求撤銷訴願決定及原處分，為無理由，
    應予駁回。
四、本件訴訟標的金額未逾20萬元，為適用簡易程序事件，本判
    決爰不經言詞辯論為之，併此明。
據上論結，本件原告之訴為無理由，爰依行政訴訟法第233 條、
第98條第1 項前段，判決如主文。
中　　華　　民　　國　　96　　年　  10　　月　 15  　 日
                           第四庭 法  官  陳國成
上為正本係照原本作成。
本件以訴訟事件所涉及之法律見解具有原則性者為限，始得於本
判決送達後20日內向本院提出上訴狀並表明上訴理由，如已於本
判決宣示後送達前提起上訴者，應於判決送達後20日內補具上訴
理由（均按他造人數附繕本），且經最高行政法院許可後方得上
訴。
中　　華　　民　　國　　96　　年　  10　　月　 18  　 日
    　　　　　　　　　　　　　　　書記官  王英傑
